臺灣臺南地方法院刑事判決　　　　　　 100年度易字第1056號
公　訴　人　臺灣臺南地方法院檢察署檢察官
被　　　告　陳家榮
上列被告因詐欺等案件，經檢察官提起公訴（100年度偵緝字第
771號），嗣於本院審理程序進行中，被告就被訴事實為有罪之
陳述，經本院合議庭裁定進行簡式審判程序，判決如下：
    主  文
陳家榮意圖為自己不法之所有，以詐術使人將本人之物交付，處
有期徒刑壹年陸月；又偽造署押，足以生損害於公眾及他人，處
有期徒刑肆月，扣案如附表編號一至編號五所示偽造之「張祝鈞
」名義之署押均沒收。應執行有期徒刑壹年捌月，扣案如附表編
號一至編號五所示偽造之「張祝鈞」名義之署押均沒收。
    事  實
一、陳家榮於民國98年10月18日下午5時30分許，於網路UT聊天
    室結識蔡昆霖後，得知蔡昆霖急欲尋找工作，認有機可乘，
    遂意圖為自己不法之所有，基於詐欺取財之犯意，向蔡昆霖
    佯稱其為臺南縣新市鄉（現已改制為臺南市新市區）鄉長鄭
    枝南之兒子「鄭崑泳」，倘蔡昆霖願意出資新臺幣（下同）
    100萬元買通官員，其即可設法為蔡昆霖安排至新市鄉公所
    擔任公職云云，致蔡昆霖陷於錯誤，而於98年10月19日上午
    9時許，經由其母蔡陳金定及姑丈吳火燈之協助下籌得100萬
    元後，在陳家榮所駕駛之車牌號碼3000-LY號自用小客車內
    ，將上開100萬元交付與陳家榮；陳家榮因知蔡昆霖已誤信
    其可為蔡昆霖介紹公職，遂承接前開詐欺犯意，接續對蔡昆
    霖佯稱其欲至臺南市中西區之新光三越百貨公司西門店（下
    稱新光三越百貨公司西門店）進行購物，請蔡昆霖為其墊付
    購物款項云云，因蔡昆霖信以為陳家榮確可為其安排公職，
    不疑有異，遂應允之，並於同日下午1時許，偕同陳家榮至
    上開新光三越百貨公司西門店，由蔡昆霖以刷卡之方式購買
    總計106,900元之物品後，交付與陳家榮，使蔡昆霖總計受
    有110萬6,900元之損害。嗣因陳家榮隨即失去聯絡且未替蔡
    昆霖找得工作，蔡昆霖查覺有異而報警處理，經員警透過上
    開自小客車之車籍資料，循線查獲陳家榮。
二、迨臺南縣警察局（現已改制為臺南市政府警察局）善化分局
    新市分駐所員警於98年10月21日通知陳家榮前往該所接受上
    開案件調查時，陳家榮為圖掩飾真實身分以免遭刑事追訴，
    竟冒用「張祝鈞」之年籍資料，以「張祝鈞」之名義接受員
    警詢問，並基於偽造署押之單一犯意，接續於附表編號1至
    編號5所示之時、地，在如附表編號1、編號3及編號5（編號
    5 之部分業經蒞庭檢察官當庭補充更正）所示文件上，偽造
    「張祝鈞」名義之署名共5枚，及在附表編號1至編號5所示
    文件上，偽造「張祝鈞」名義之指印共15枚，足以生損害於
    警察、司法機關偵辦刑事案件之正確性、公信力及張祝鈞本
    人之權益。嗣經警於98年12月10日通知張祝鈞到案說明時，
    張祝鈞始發現身分遭陳家榮冒用應訊，而查悉上情。
三、案經蔡昆霖、張祝鈞訴由臺南縣警察局（現改制為臺南市政
    府警察局）善化分局報告臺灣臺南地方法院檢察署檢察官偵
    查起訴。
    理  由
一、按本件被告陳家榮所犯為死刑、無期徒刑、最輕本刑3年以
    上有期徒刑以外之罪，亦非屬高等法院管轄之第一審案件，
    其於本院審理中就被訴事實為有罪之陳述，經告知簡式審判
    程序之旨，並聽取檢察官及被告之意見後，本院合議庭依刑
    事訴訟法第273條之1第1項裁定進行簡式審判程序，是本案
    之證據調查，依同法第273條之2規定，不受同法第159條第1
    項、第161條之2、第161條之3、第163條之1，及第164條至
    第170條所規定證據能力認定及調查方式之限制，合先敘明
    。
二、上揭犯罪事實，業據被告坦承不諱（見警卷第1至7頁、臺灣
    臺南地方法院檢察署100年度偵緝字第771號卷第6至8頁、本
    院卷第66至69頁），其中就事實欄一所述部分，並經證人即
    告訴人蔡昆霖於警詢及偵查中指訴綦詳（見警卷第8至11頁
    、臺灣臺南地方法院檢察署99年度偵字第835號偵查卷第5至
    7頁），核與證人即告訴人蔡昆霖之母蔡陳金定、證人即告
    訴人蔡昆霖之姑丈吳火燈於警詢中證述其等為告訴人蔡昆霖
    籌措上開100萬元之過程大致相符（見本院卷第32至36頁）
    ，並有新光三越百貨公司西門店之發票及刷卡單各3張、證
    人蔡陳金定所提出之臺南縣新市鄉農會活期儲蓄存款存摺交
    易明細、證人吳火燈所提出之合作金庫銀行取款憑條各1份
    在卷可參（見警卷第22頁、本院卷第37至39頁）；就事實欄
    二所述部分，則經證人即告訴人張祝鈞於警詢中指訴其並未
    詐騙告訴人蔡昆霖，係遭被告冒用其身分等語明確（見警卷
    第12至14頁），復有如附表編號1至編號5所示之各項文件在
    卷可按（見警卷第1至7頁、第19頁），堪認被告上開任意性
    之自白，確均與事實相符，堪予採信。是本件事證明確，被
    告上開犯行均洵堪認定，應予依法論科。
三、核被告如事實欄一所述之行為，係犯刑法第339條第1項之詐
    欺取財罪。又按所謂「署押」，指於紙張或物體上簽署之姓
    名或其他符號，其作用在表示其承認簽署文書之效力，與印
    文具有同一之作用與效力，一般人有於姓名之下再按捺指紋
    ，或以按捺指紋代替簽名者，如偽造指紋亦屬偽造署押之一
    種；而刑法上之偽造署押罪，係指單純偽造簽名、畫押而言
    ，若在制式之書類上偽造他人簽名，已為一定意思表示，具
    有申請書或收據等類性質者，則係犯偽造文書罪（最高法院
    92年度台上字第4815號、85年度台非字第146號判決意旨參
    照）。本件被告冒用「張祝鈞」之名義，在附表編號1至編
    號5所示之調查筆錄、扣押物品目錄表上簽名或按捺指印之
    行為，均僅係表示對調查筆錄、扣押物品目錄表之內容無意
    見或表示係本人親為之意，尚不能表徵其有製造何種文書或
    曾為何項意思表示之意思，僅屬單純偽造署名、指印之行為
    ，而該等行為復足以生損害於警察、司法機關偵辦刑事案件
    之正確性、公信力，及因而使告訴人張祝鈞遭列為刑事被告
    ，而足生損害於告訴人張祝鈞之權益，則核被告如事實欄二
    所述單純偽造「張祝鈞」之署名及指印之行為，應係構成刑
    法第217條第1項之偽造署押罪。另被告向告訴人蔡昆霖詐取
    財物之方式，係以向告訴人蔡昆霖訛稱可設法為其取得公職
    云云，使告訴人蔡昆霖誤信為真而將100萬元交付與被告，
    進而要求告訴人蔡昆霖為其代墊購物款項，是當認被告先後
    向告訴人蔡昆霖行使上開詐術使之交付財物之舉動，主觀上
    基於向告訴人蔡昆霖詐取財物之詐欺犯意，而利用同一機會
    ，於密切接近之時間、地點，接續所為之數個舉動，且係侵
    害同一被害人即告訴人蔡昆霖之財產法益，各行為之獨立性
    極為薄弱，依社會通念難以強行分開，應合為包括之一行為
    予以評價，較為合理，而屬接續犯，僅論以一詐欺取財罪。
    再者，被告先後在如附表編號1至編號5所示之調查筆錄、扣
    押物品目錄表上偽造如附表編號1至編號5所示「張祝鈞」名
    義之署押，顯係為圖掩飾真實身分免遭刑事訴追，而基於偽
    造署押之單一犯意，利用同一為警查獲接受訊問之機會，在
    密切接近之時、地接續所為，且係侵害同一法益，各行為之
    獨立性極為薄弱，依一般社會健全觀念，亦應視為數個舉動
    之接續施行，而合為包括之一行為予以評價，為接續犯，故
    亦應僅論以一偽造署押罪。又被告所犯上開詐欺取財罪及偽
    造署押罪2罪名間，犯意有別，行為殊異，應予分論併罰。
四、爰審酌被告前已有偽造文書印文之前案紀錄，又於95、96年
    間，因3次詐欺取財及1次背信之行為，經臺灣屏東地方法院
    以96年度易字第956號判決分別判處有期徒刑6月、6月、4月
    、1年，各減為有期徒刑3月、3月、2月、6月後定應執行有
    期徒刑1年1月，而於97年1月14日確定，復於95年間，另因
    詐欺案件，於100年11月10日經本院以100年度易緝字第56號
    判決判處有期徒刑1年3月，有臺灣高等法院被告前案紀錄表
    附卷可參（參本院卷第4至8頁），雖均不構成累犯，然竟於
    短期間內再犯本件詐欺取財罪，足見其不知警醒，法紀觀念
    薄弱；且其正值青年，四肢健全具謀生能力，不思以正當途
    徑獲取錢財，卻因積欠賭債鋌而走險，犯本件詐欺犯行，對
    他人之財產權及社會秩序均有相當危害，且詐騙所得金額高
    達110萬6,900元，犯後復僅賠償告訴人蔡昆霖50,000元，造
    成告訴人蔡昆霖所受之損害甚鉅，所為殊有不該；又被告為
    圖卸刑責而冒用告訴人張祝鈞之名義應訊，使告訴人張祝鈞
    因而遭受刑事訴追，所為亦非可取，惟念其犯後終能於本院
    審理時坦承全部犯行，態度尚可，暨被告之智識程度、家庭
    狀況等一切情狀，就其上開2犯行分別量處如主文所示之刑
    ，並定其應執行之刑，以示懲儆。至檢察官雖就本件被告上
    開犯行具體求處合併定應執行刑為有期徒刑2年2月，然本院
    審酌上情，仍認應判處主文所示之刑為當，併附敘明。另如
    附表編號1至編號5所示各文件上之署名、指印，均為被告偽
    造之署押，應依刑法第219條規定，不問屬於犯人與否，均
    併予宣告沒收之。
據上論斷，應依刑事訴訟法第273條之1第1項、第299條第1項前
段，刑法第339條第1項、第217條第1項、第219條、第51條第5款
，刑法施行法第1條之1第1項、第2項前段，判決如主文。
中    華    民    國   100    年    12    月     6    日
                  刑事第五庭  審判長法  官  蔡奇秀
                                    法  官  陳威龍
                                    法  官  余玟慧
以上正本證明與原本無異。
如不服本判決應於收受本判後10日內向本院提出上訴書狀，並應
敘述具體理由。其未敘述上訴理由者，應於上訴期間屆滿後20日
內向本院補提理由書狀（均須按他造當事人之人數附繕本）「切
勿逕送上級法院」。
                                    書記官  顏惠華
中    華    民    國   100    年    12    月    6     日
附錄本案論罪科刑法條：
中華民國刑法第339條
（普通詐欺罪）
意圖為自己或第三人不法之所有，以詐術使人將本人或第三人之
物交付者，處 5 年以下有期徒刑、拘役或科或併科 1 千元以下
罰金。
以前項方法得財產上不法之利益或使第三人得之者，亦同。
前二項之未遂犯罰之。
中華民國刑法第217條
（偽造盜用印章印文或署押罪）
偽造印章、印文或署押，足以生損害於公眾或他人者，處 3 年
以下有期徒刑。
盜用印章、印文或署押，足以生損害於公眾或他人者，亦同。
附表：
┌─┬───────┬─────────────┬───────────┬──────┐
│編│偽造右列署押之│偽造之署押所在位置        │偽造之署押之名稱、種類│備註        │
│號│時、地        │                          │、數量                │            │
├─┼───────┼─────────────┼───────────┼──────┤
│1 │98年10月22日凌│98年10月22日臺南縣警察局（│「張祝鈞」名義之署名、│無。        │
│  │晨1時45分許起 │現已改制為臺南市政府警察局│指印各2枚             │            │
│  │至同日凌晨2時 │）善化分局新市分駐所調查筆│                      │            │
│  │40分止，在臺南│錄「受詢問人」欄（見警卷第│                      │            │
│  │縣警察局（現已│1、4頁）                  │                      │            │
├─┤改制為臺南市政├─────────────┼───────────┤            │
│2 │府警察局）善化│上開調查筆錄各頁接縫處（見│「張祝鈞」名義之指印共│            │
│  │分局新市分駐所│警卷第2至4頁）            │6枚                   │            │
│  │內            │                          │                      │            │
├─┼───────┼─────────────┼───────────┼──────┤
│3 │98年10月22日下│98年10月22日臺南縣警察局（│「張祝鈞」名義之署名、│無          │
│  │午2時50分許起 │現已改制為臺南市政府警察局│指印各2枚             │            │
│  │至同日下午2時 │）善化分局新市分駐所調查筆│                      │            │
│  │57分許止，在臺│錄「受詢問人」欄（見警卷第│                      │            │
│  │南縣警察局（現│5、7頁）                  │                      │            │
├─┤已改制為臺南市├─────────────┼───────────┤            │
│4 │政府警察局）善│上開警詢筆錄各頁接縫處（見│「張祝鈞」名義之指印共│            │
│  │化分局新市分駐│警卷第6至7頁）            │4枚                   │            │
│  │所內          │                          │                      │            │
├─┼───────┼─────────────┼───────────┼──────┤
│5 │98年10月22日下│臺南縣警察局（現已改制為臺│「張祝鈞」名義之署名、│此部份為起訴│
│  │午2時50分許， │南市政府警察局）善化分局扣│指印各1枚             │書所漏載，業│
│  │在臺南縣警察局│押物品目錄表「所有人/持有 │                      │經蒞庭檢察官│
│  │（現已改制為臺│人/ 保管人」欄            │                      │當庭補充更正│
│  │南市政府警察局│                          │                      │。          │
│  │）善化分局新市│                          │                      │            │
│  │分駐所內      │                          │                      │            │
└─┴───────┴─────────────┴───────────┴──────┘